臺灣臺中地方法院民事判決
111年度中簡字第1307號
原      告  廖光笠  
訴訟代理人  莊婷聿律師
被      告  張宜綺  

上列當事人間請求債務人異議之訴事件，本院於民國111年6月10
日言詞辯論終結，判決如下︰
　　主　　　文
本院一一一年度司執字第三六二一二號給付扶養費強制執行事件
所為之強制執行程序，應予撤銷。
被告不得執本院一一一年度司執字第三六二一二號給付扶養費強
制執行事件之執行名義（即本院一○八年度司家移調字第一二五
號調解程序筆錄），聲請強制執行關於被告自民國一一○年四月
十五日起至一一年三月十五日止應給付原告之子女扶養費。
訴訟費用由被告負擔。 
    事實及理由
壹、兩造爭執要旨：
  一、原告主張：兩造前於民國109年3月13日經本院108年度司
      家移調字第125號調解離婚成立，並約定就兩造之未成年
      子女廖得熙、廖妍熙、廖羿熙等3人（下稱廖得熙等3人）
      之親權行使或負擔由兩造共同任之；原告應自109年1月1
      日起至12月31日止，於每月15日前給付廖得熙等3人扶養
      費各新臺幣（下同）5,000元；自110年1月1日起至廖得熙
      等3人成年之日止，於每月15日前各給付扶養費8,500元、
      8,500元、9,000元，款項均匯入被告之國泰世華銀行水湳
      分行帳戶（下稱系爭調解筆錄）。嗣被告以原告未依系爭
      調解筆錄給付110年4月15日起至111年3月15日止之扶養費
      312,000元，以及短付110年1、2月之扶養費各2,000元，
      合計共316,000元為由，向本院聲請強制執行，經本院以1
      11年度司執字第36212號受理（下稱系爭執行事件），並
      查封原告所有坐落臺中市○○區○○○段0000○號及其上門牌號
      碼臺中市○○區○○○○路00號7樓之5房屋（下稱系爭房地）。
      惟依系爭調解筆錄，原告自109年4月1日起至110年3月22
      日止，應給付之扶養費用為213,000元，原告自109年4月1
      日起至110年3月22日間，業已陸續匯款382,704元予被告
      ，實已溢付169,704元。故被告請求之316,000元應扣除此
      169,704元，餘額146,296元原告復已於111年4月11日匯款
      予被告而全數履行完畢，系爭執行事件應不得繼續執行。
      為此，爰依強制執行法第14條第1項之規定，提起本件債
      務人異議之訴等語，並聲明：㈠系爭執行事件對原告所為
      查封系爭房地之執行程序應予撤銷。㈡被告不得執系爭調
      解筆錄關於110年4月15日起至111年3月15日間之扶養費對
      被告聲請強制執行。
  二、被告抗辯：依系爭調解筆錄，原告自109年4月起至111年3
      月止，共應給付廖得熙等3人扶養費525,000元，然被告僅
      收到自109年4月1日起至110年3月22日之匯款合計275,806
      元、111年4月11日之匯款146,296元，以上共計422,102元
      ，是原告尚應給付差額102,898元。原告雖主張其自109年
      4月1日起至110年3月22日之匯款合計為382,704元云云，
      惟兩造於109年3月13日調解時，原告曾承諾除負擔扶養費
      之外，還會另外負擔廖得熙等3人之學費、註冊費及制服
      費，且原告匯款之手續費亦非扶養費，故如附表「被告主
      張非屬扶養費金額」欄所示之金額合計106,898元，均非
      原告給付被告之扶養費，應予扣除等語。並聲明：原告之
      訴駁回。
貳、得心證之理由：
　一、查兩造前於109年3月13日經本院108年度司家移調字第125
      號調解離婚成立，依系爭調解筆錄，兩造之未成年子女廖
      得熙等3人之親權行使或負擔由兩造共同任之；原告應自1
      09年1月1日起至12月31日止，於每月15日前給付廖得熙等
      3人扶養費各5,000元；自110年1月1日起至廖得熙等3人成
      年之日止，於每月15日前各給付扶養費8,500元、8,500元
      、9,000元，款項均匯入被告之國泰世華銀行水湳分行帳
      戶，此有系爭調解程序筆錄附卷可稽（見本院卷第69、70
      頁）。是依系爭調解筆錄，原告自109年4月起至111年3月
      止，共應給付廖得熙等3人扶養費525,000元【計算式：（
      5,000＋5,000＋5,000）×9＋（8,500＋8,500＋9,000）×15＝525
      ,000】。
　二、依原告所提新光銀行、玉山銀行帳戶交易明細（見本院卷
      第21頁以下），原告自109年4月1日起至110年3月22日止
      合計匯款382,704元予被告（詳見附表匯款日期及匯款金
      額欄所示），其中59元為匯款手續費，原告於本院審理中
      同意自382,704元扣除（見本院卷第124頁、附表原告同意
      自溢付金額扣除之金額欄），是被告實際受領之金額為38
      2,645元，加計原告於111年4月11日匯款予被告之146,296
      元（見本院卷第43頁匯款申請書），被告自109年4月起至
      111年3月止，已給付廖得熙等3人扶養費528,941元。
　三、被告雖抗辯如附表「被告主張非屬扶養費金額」欄所示之
      金額合計106,898元係原告於調解時承諾另外支付之學費
      、註冊費及制服費，均非原告給付被告之扶養費，應予扣
      除云云。原告對如附表「被告主張非屬扶養費金額」欄所
      示之金額合計106,898元係用以支付廖得熙等3人之學費、
      註冊費及制服費固不爭執，惟否認其於調解時曾承諾被告
      會另外給付等語。按民法第1084條第2項規定，父母對於
      未成年子女，有保護及教養之權利義務，同法第 1116 條
      之 2  規定，父母對於未成年子女之扶養義務，不因結婚
      經撤銷或離婚而受影響。同法第1117條第1項規定，受扶
      養權利者，以不能維持生活而無謀生能力者為限。同法第
       1119 條規定，扶養之程度，應按受扶養權利者之需要與
      負扶養義務者之經濟能力及身分定之。本件兩造於系爭調
      解筆錄作成時，既已明定原告所應負擔廖得熙等3人之扶
      養費數額，且廖得熙等3人當時尚未成年，仍有持續就學
      之需要，此為兩造調解時所得預見，衡諸社會常情，兩造
      對廖得熙等3人之扶養程度應包括使廖得熙等3人得以完成
      大學學業，關於廖得熙等3人直至大學畢業為止所需一切
      就學費用自應包含在扶養費中，由兩造斟酌各自之經濟能
      力及身分協議所應分擔數額。此外，被告對原告當時曾承
      諾除扶養費外，會另外支付學費、註冊費及制服費乙節復
      未能舉證以實其說，所辯已難遽信。況苟原告當時確有此
      承諾，系爭調解筆錄豈會不將此承諾記載清楚？被告所辯
      亦有違常理，不足採信。是認原告為廖得熙等3人支出之
      學費、註冊費及制服費亦屬扶養費之一部分。
　四、據上，原告自109年4月起至111年3月止，共應給付廖得熙
      等3人扶養費525,000元，而被告於該段期間已給付廖得熙
      等3人扶養費528,941元，原告於該段期間已無積欠任何扶
      養費。
　五、按執行名義成立後，如有消滅或妨礙債權人請求之事由發
      生，債務人得於強制執行程序終結前，向執行法院對債權
      人提起異議之訴，強制執行法第14條第1項定有明文。本
      件被告於系爭執行事件以系爭調解筆錄為執行名義，請求
      原告給付自110年4月15日起至111年3月15日止之扶養費31
      2,000元，以及110年1、2月短付之扶養費各2,000元，合
      計共316,000元，該執行名義係與確定判決有同一效力（
      民事訴訟法第416條第1項、第380條第1項規定參照），惟
      原告既於系爭調解筆錄作成後，對被告清償自109年4月起
      至111年3月止之扶養費債務，被告對原告於該段期間內之
      扶養費債權即歸於消滅，被告自不得再執系爭調解筆錄對
      此部分之債權聲請強制執行。從而，原告依強制執行法第
      14條第1項規定，訴請撤銷系爭執行事件之執行程序，及
      被告不得執系爭調解筆錄聲請執行關於被告自110年4月15
      日起至111年3月15日止應給付原告之子女扶養費，為有理
      由，應予准許。
　六、本件事證已臻明確，兩造其餘攻擊防禦方法及舉證，核於
      判決結果不生影響，爰不一一論斷，附此敘明。
參、訴訟費用負擔之依據：民事訴訟法第78條。　　　
中　　華　　民　　國　　111 　年　　7 　　月　　22　　日
                  臺中簡易庭    法  官  林筱涵
以上為正本係照原本作成。
如不服本判決，應於送達後20日內，向本院提出上訴狀並表明上
訴理由，如於本判決宣示後送達前提起上訴者，應於判決送達後
20日內補提上訴理由書（須附繕本）。如委任律師提起上訴者，
應一併繳納上訴審裁判費。
中　　華　　民　　國　　111 　年　　7 　　月　　22　　日
                                書記官  洪加芳
附表：原告自109年4月1日起至110年3月22日止匯款予被告之明 
             細
編號 匯款日期 匯款金額 用途 原告主張溢付金額 被告主張非屬扶養費金額 原告同意自溢付金額扣除之金額 1 109年4月1日 5,000元  8,000元   2 109年4月11日 15,000元     3 109年4月24日 3,000元     4 109年5月4日 3,000元  6,000元   5 109年5月11日 15,000元     6 109年5月24日 3,000元     7 109年6月10日 9,970元 學費 35,770元 9,970元  8 109年6月10日 15,000元     9 109年6月16日 22,800元 註冊費  22,800元  10 109年6月24日 3,000元     11 109年7月5日 2,000元  6,534元   12 109年7月10日 15,000元     13 109年7月23日 1,534元   14元 14元 14 109年7月24日 3,000元     15 109年8月10日 18,500元  18,080元   16 109年8月11日 8,580元 學費  8,580元  17 109年8月23日 3,000元     18 109年8月27日 3,000元     19 109年9月2日 20,000元  24,989元   20 109年9月6日 9,989元 學費  9,989元  21 109年9月20日 7,000元     22 109年9月23日 3,000元     23 109年10月6日 9,815元 學費 23,631元 9,815元 15元 24 109年10月6日 15,000元     25 109年10月19日 8,727元   15元 15元 26 109年10月28日 5,089元   15元 15元 27 109年11月2日 9,910元 學費 13,900元 9,910元  28 109年11月2日 990元 學費  990元  29 109年11月7日 15,000元     30 109年11月16日 3,000元 制服  3,000元  31 109年12月2日 2,000元  36,800元   32 109年12月3日 15,000元     33 109年12月10日 31,800元 註冊費及學費  31,800元  34 109年12月23日 3,000元     35 110年1月12日 24,000元  -2,000元   36 110年2月12日 24,000元  -2,000元   37 110年3月22日 26,000元     合計  382,704元  169,704元 106,898元 59元